【裁判字號】    96,中簡上,1099
【裁判日期】    970128
【裁判案由】    詐欺
【裁判全文】
臺灣臺中地方法院刑事判決          96年度中簡上字第1099號
上  訴  人  臺灣臺中地方法院檢察署檢察官
被      告  甲○○
上列上訴人因被告詐欺案件，不服本院臺中簡易庭九十六年度中
簡字第二七七八號中華民國九十六年九月十八日第一審簡易判決
（聲請案號：九十六年度偵緝字第二六一○號），提起上訴，及
由臺灣高雄地方法院檢察署檢察官移送併辦（96年度偵緝字第35
56號），本院管轄之第二審合議庭判決如下：
    主  文
原判決撤銷。
甲○○幫助意圖為自己不法之所有，以詐術使人將本人之物交付
，處有期徒刑肆月，如易科罰金，以新臺幣壹仟元折算壹日。
    犯罪事實
一、甲○○能預見將自己帳戶出售予他人使用，可能幫助他人取
    得因財產犯罪所得之財物，而經由友人介紹得知他人收購帳
    戶之訊息後，竟仍基於幫助詐欺之犯意，於民國95年12月7
    日（檢察官聲請簡易判決書誤載為95年8月間某日），向新
    光商業銀行股份有限公司（下稱新光銀行）台北巿林森北路
    分行申設帳戶（帳號：0000000000000號）及於95年12月7日
    向第一商業銀行股份有限公司（下稱第一銀行）松江分行所
    申辦之帳戶（帳號：00000000000）及復華商業銀行共3本帳
    戶，於申請開戶後隨即將該帳戶之存摺、提款卡等物，連同
    提款密碼，在台北巿民權東路行天宮附近巷內，每本以新台
    幣（下同）2,000元之代價，售予交予不知真實姓名綽號「
    簡金隆」，轉交詐騙集團作為詐欺、存、提款、匯款之用，
    並以此方式幫助該詐騙集團為詐欺犯行。嗣該詐騙集團成員
    以所取得甲○○上揭帳戶提款卡等物，連同提款密碼後，即
    共同基於意圖為自己不法所有之犯意聯絡，於95年12月11日
    ，在雅虎奇摩拍賣網站上，以henryaborger帳號之名義刊登
    拍賣nikon廠牌Ｄ80數位相機之訊息網頁，以「假買賣、真
    詐欺」之手法，對下標者佯稱因急需現金可提早結標云云，
    遂行網路買賣詐騙，藉以詐騙買家匯款，適有乙○○當日於
    台中巿南屯區○○○○街632號17樓之3居所上網後，誤信交易
    訊息，而於同日，以網路提款機匯款2萬元至甲○○上揭新
    光銀行帳戶內，旋遭提領一空，嗣乙○○未收到購買之物品
    ，並於95年12月16日接獲該帳號所有人陳在軒電話告知其帳
    號遭盜用，始知受騙。而另於95年12月9日10時18分許，適
    有丙○○因上網進入聊天室，該詐欺集團成員在網路上諉稱
    欲與其援交，需依指示匯款以確定非警察身分，始願意與其
    見面云云；致使丙○○陷於錯誤，於同日分2筆共將1萬7000
    元（其中一筆為2000元，另一筆為15000元）轉匯入該詐欺
    集團所指示之前開甲○○之上開第一銀行帳戶內。嗣經丙○○發覺有異始知受騙，而報警循線查悉上情。
二、案經臺中巿警察局第四分局報請臺灣臺中地方法院檢察署檢
    察官偵查起訴，及由臺灣高雄地方法院檢察署檢察官移送併
    辦。
    理      由
壹、程序部分：
一、本件於訴訟進行中，臺灣高雄地方法院檢察署檢察官以被告
    同時同地，販賣多本帳戶存摺、提款卡、密碼，認被告事實
    上與原聲請簡易判決處刑犯罪事實有一行為犯數罪名之想像
    競合犯之裁判上一罪關係，將該署96年度偵緝字第3556 號
    移送併辦，本院認為適法，自應一併審理，合先敘明。
二、按被告以外之人於審判外之陳述，雖不符前四條之規定，而
    經當事人於審判程序同意作為證據，法院審酌該言詞陳述或
    書面陳述作成時之情況，認為適當者，亦得為證據。當事人
    、代理人或辯護人於法院調查證據時，知有第159條第1項不
    得為證據之情形，而未於言詞辯論終結前聲明異議者，視為
    有前項之同意，刑事訴訟法第159條之5定有明文。經查，告
    訴人被害人乙○○、丙○○於警詢中之證述，對被告而言，
    其性質雖均屬傳聞證據，然其警詢筆錄之內容，業經本院審
    理時予以提示並告以要旨，且各經檢察官及被告表示意見，
    當事人已知上述筆錄乃傳聞證據，且均未於言詞辯論終結前
    對該等筆錄內容異議，依前揭規定，擬制同意作為證據，且
    其陳述亦無不法取供之情形，本院認以之作為證據，應屬適
    當，依刑事訴訟法第159條之5規定，具有證據能力。
貳、認定犯罪事實所憑之證據及論罪科刑：
一、訊據被告甲○○（下稱被告）對於在上揭時、地同時出售多
    本帳戶供他人使用之犯罪事實坦承不諱，被告於本院審理時
    坦承稱：「對檢察官簡易判決處刑書及高雄地方法院檢察官
    96偵緝字第3556號併案意旨書之犯罪事實沒有意見，我均認
    罪，我簿子是交給我朋友綽號簡金隆，我是以每本2000元賣
    給他，共賣3本。有新光、一銀、復華這3家銀行」，「我於
    95年12月7日開戶當天就交給他存摺、提款卡及密碼。交付
    地點是在台北市行天宮後面的巷子裡簡金隆的住處附近。我
    之前講交付日期是95年8月或9月，應該是記錯了，我確定是
    開戶後即一次交付」等語。並經證人即被害人乙○○、丙○○於警詢時指證明確（見臺中市警察局第四分局偵查卷宗第
    4 、5頁）；且有被告新光商業銀行台北市○○○路分行
    00000000 00000號開戶資料、交易明細被害人乙○○匯款之
    電腦查詢資料、被告第一銀行松江分行之客戶開戶資料及交
    易清單各1份、被害人匯款單據3紙、第一銀行傳真本院之相
    關開戶資料1件附卷可稽，足認被告自白與事實相符，堪以
    採信。查任何人均可辦理金融機構帳戶存摺使用，是如無正
    當理由，實無借用他人存摺使用之理，而金融機構帳戶存摺
    亦事關個人財產權益之保障，其專有性甚高，除非本人或與
    本人具親密關係者，難認有何理由可自由流通使用該存摺。
    又一般人均有妥為保管及防止他人任意使用之認識，縱特殊
    情況偶需交付他人使用，亦必深入瞭解用途及合理性，始予
    提供，且該等專有物品如落入不明人士手中，而未加以闡明
    正常用途，極易被利用為與財產有關之犯罪工具，此為吾人
    依一般生活認知所易於體察之常識，而有犯罪意圖者，非有
    正當理由，竟徵求他人提供帳戶，客觀上可預見其目的，係
    供為某筆資金之存入，嗣再行領出之用，且該筆資金之存入
    及提領過程係有意隱瞞其流程及行為人身分曝光之用意，一
    般人本於一般認知能力均易於瞭解，尤其邇來因詐欺取財集
    團猖獗，報章媒體屢屢報導其均以蒐購人頭帳戶作為其詐欺
    取財供匯款之工具，政府並因而於電子或平面媒體廣為宣導
    防止民眾受騙，被告為智慮成熟之成年人，是其應可預見將
    其上開新光銀行、第一銀行帳戶之存摺、提款卡及其密碼提
    供他人使用，將幫助他人實施詐欺取財犯罪，但仍將其上開
    新光銀行、第一銀行帳戶存摺、金融卡及其密碼，各以2000
    元之代價，出賣予綽號「簡金隆」之成年男子，顯具縱有人
    以其上開新光銀行、第一銀行帳戶實施詐欺取財之犯罪，亦
    不違背其本意之幫助意思至明。從而，本件事證明確，被告
    犯行堪以認定，應予依法論科。
二、查收受被告上開新光銀行、第一銀行帳戶存摺等物之詐欺集
    團成員基於意圖為自己不法之所有，於如犯罪事實欄一、所
    載之時間，對被害人乙○○、丙○○施用如犯罪事實欄一、
    所載之詐術，致被害人乙○○、丙○○陷於錯誤，而分別匯
    款至被告上開新光銀行、第一銀行帳戶，核其所為，係犯刑
    法第339條第1項之詐欺取財罪。被告將其所有之新光銀行、
    第一銀行帳戶提供予該綽號「簡金隆」轉交之不詳姓名年籍
    成年人士之詐欺集團成員作為詐欺取財犯罪之指定匯款帳戶
    ，乃係基於幫助該詐欺集團成員詐欺取財之不確定故意，而
    被告提供上開新光銀行、第一銀行帳戶之行為，要屬詐欺取
    財構成要件以外之行為，則被告應屬以幫助之意思，參與詐
    欺取財構成要件以外之行為，核其所為，係犯刑法第30條第
    1項前段、第339條第1項之幫助詐欺取財罪，並依刑法第30
    條第2項之規定，按正犯之規定減輕其刑。被告同時、同地
    出賣新光銀行, 第一銀行之3本存摺、提款卡、密碼，致使
    被害人乙○○、丙○○受詐騙係一行為觸犯數罪名，為想像
    競合犯，依刑法第55條規定，從一重論以一幫助詐欺取財罪
    。
三、按判決不適用法則或適用不當者，為違背法令。刑事訴訟法
    第378條定有明文。本件原審簡易判決認被告甲○○涉犯詐
    欺罪，而依刑法第30條第1項前段、第2項、第339條第1項、
    第41條第1項前段，刑法施行法第1條之1，中華民國96年罪
    犯減刑條例第2條第1項第3款、第7條、第9條，判處有期徒
    刑3月，如易科罰金，以新台幣1,000元折算1日，減為有期
    徒刑1月又15日，如易科罰金，以新台幣1,000元折算1日，
    固非無見。惟按犯罪在中華民國96年4月24日以前者，除本
    條例另有規定外，得依法減刑。中華民國96年罪犯減刑條例
    第2條固定有明文，然於中華民國96年罪犯減刑條例施行前
    ，經通緝而未於中華民國96年12月31日以前自動歸案接受偵
    查、審判或執行者，則不得依該條例減刑。再中華民國96年
    罪犯減刑條例係自中華民國96年7月16日施行。中華民國96
    年罪犯減刑條例第5條、第16條分別定有明文。查本件被告
    涉嫌於95年12月7日，提供金融帳戶供他人使用而涉犯詐欺
    罪，經臺灣臺中地方法院檢察署於96年6月22日，以96年度
    中檢輝偵昃緝字第003145號發佈通緝在案，於同年8月14 日
    ，經臺北縣政府警察淡水分局緝獲歸案。是被告犯罪雖於中
    華民國96年罪犯減刑條例第2條所定之96年4月24日前，且於
    該條例施行前即經臺灣臺中地方法院檢察署發佈通緝，然被
    告係因發佈通緝後，經警緝獲歸案，並無自動歸案接受偵查
    、審判或執行之事實，依同條例第5條規定，本不適用中華
    民國96年罪犯減刑條例，但原簡易判決仍認被告適用中華民
    國96年罪犯減刑條例而為減刑之宣判，原簡易判決顯適用法
    則不當，有違背法令之情形。另又經臺灣高雄地方法院檢察
    署就被告出賣上開第一銀行帳戶存摺等物予「簡金隆」，而
    向被害人丙○○施用如犯罪事實欄一、所載之詐術部分，屬
    裁判上一罪之法律關係，移送本院併辦，原審就移送併辦部
    分未及審酌，本院綜理上情，認原審判決既有上述可議之處
    ，即屬無可維持，自應由本院予以撤銷改判。爰審酌被告明
    知目前社會上詐騙集團犯案猖獗，時有利用人頭帳戶詐欺取
    財之情事，竟仍率爾為將其金融機構帳戶供他人使用，使犯
    罪難以查緝，等同助長犯罪，對社會秩序危害非輕，惟念被
    告於犯罪後始終坦承犯行，應有認錯悔過之意，且其並未實
    際參與詐欺取財之犯罪，可責難性較小等一切情狀，量處如
    主文所示之刑，並諭知易科罰金之折算標準，以示懲儆。
據上論斷，應依刑事訴訟法第455條之1第1項、第3項、第369條
第1項前段、第364條、第299條第1項前段，刑法第30條第1項前
段、第2項、第339條第1項、第41條第1項前段、第55條，刑法施
行法第1條之1，判決如主文。
本案經檢察官林芬芳到庭執行職務
中    華    民    國    97    年    1    月    28    日
                  刑事第3庭  審判長法  官  賴恭利
                                   法  官  楊曉惠
                                   法  官  黃松竹
上正本證明與原本無異。
本件不得上訴。
                                   書記官  黃毅皓
中    華    民    國    97    年    1  月      28    日
附錄本案論罪科刑法條全文：
第三百三十九條
意圖為自己或第三人不法之所有，以詐術使人將本人或第三人之
物交付者，處五年以下有期徒刑、拘役或科或併科一千元以下罰
金。
以前項方法得財產上不法之利益或使第三人得之者，亦同。
前二項之未遂犯罰之。


司法院資訊處製作；財團法人民間司法改革基金會備份。
